【裁判字號】    98,易,3877
【裁判日期】    981225
【裁判案由】    傷害
【裁判全文】
臺灣臺中地方法院刑事判決              98年度易字第3877號
公  訴  人  臺灣臺中地方法院檢察署檢察官
被      告  丙○○
上列被告因傷害案件，經檢察官提起公訴（98年度偵字第19363
號），本院判決如下：
    主    文
丙○○傷害人之身體，累犯，處拘役伍拾日，如易科罰金，以新
臺幣壹仟元折算壹日。扣案之保力達瓶碎片壹包沒收。
    犯罪事實
一、丙○○曾於民國93年間因違反毒品危害防制條例案件，經法
    院判處有期徒刑2 月，又於94年因犯詐欺罪，經法院判處有
    期徒刑3月確定，上開2罪經接續執行，於95年7 月23日執行
    完畢。再於95年間因違反毒品危害防制條例案件，經法院判
    處有期徒刑4月確定，於96年3月15日執行完畢。丙○○與乙
    ○○係男女朋友，於98年7月2日下午1 時許，在臺中縣后里
    鄉○○路○段237號乙○○工作之檳榔攤內，丙○○於飲用含
    酒精成分之保力達後，然不影響辨識其行違法或行為能力之
    情形下，因細故與乙○○發生爭吵，竟基於傷害之故意，持
    飲畢之保力達酒瓶敲擊乙○○之頭部，致乙○○受有臉部左
    額頭處之開放性傷口4處，各約3公分、1.5公分、1公分及1
    公分及腦震盪等傷害。嗣經乙○○報警後循線查獲，並扣得
    丙○○所有供敲擊乙○○之保力達瓶碎片1包。
二、案經被害人乙○○訴由臺中縣警察局大甲分局報告臺灣臺中
    地方法院檢察署檢察官偵查起訴。
    理    由
壹、證據能力部分：
一、按被告以外之人於審判外之陳述，雖不符刑事訴訟法第159
    條之1至之4規定，而經當事人於審判程序同意作為證據，法
    院審酌該言詞陳述或書面陳述作成時之情況，認為適當者，
    亦得為證據。又當事人、代理人或辯護人於法院調查證據時
    ，知有第159條第1項不得為證據之情形，而未於言詞辯論終
    結前聲明異議者，視為有前項之同意，此於同法第159條之5
    規定甚明。本案證人乙○○於警詢、檢察事務官調查時之陳
    述、診斷證明書等，雖為被告以外之人於審判外之陳述，然
    被告已陳明就此同意作為證據（見本院卷第14頁背面），且
    本院認為以之作為本案之證據核屬適當，是依刑事訴訟法第
    159條之5第1項之規定，自得為證據。
二、按傳聞法則乃對於被告以外之人於審判外之言詞或書面陳述
    而為之規範。本案卷附之現場照片，乃以科學、機械之方式
    ，對於現場狀況所為忠實且正確之紀錄，性質上非供述證據
    ，無刑事訴訟法第159條第1項規定傳聞法則之適用，與本案
    待證事實則具有關聯性，且無證據證明係公務員違法取得之
    物，依法自得作為證據。
貳、事實認定部分：
一、訊據被告丙○○固不否認於上開時、地以保力達瓶傷害告訴
    人乙○○之事實，然矢口否認有何傷害之故意，辯稱：伊與
    乙○○交往幾年了，伊賺的錢總是比乙○○少，乙○○的客
    人有些比較有錢的，乙○○就對伊講話不客氣，當天乙○○
    又對伊說伊是吃軟飯的，要伊滾蛋，那天伊真的是氣不過，
    伊才對告訴人潑保力達，乙○○就跑到廁所去，伊以為乙○
    ○是要去擦身體，伊就拿起保力達酒瓶，轉身往後丟過去，
    不小心丟到乙○○的頭部云云。惟查：
  (一)上開犯罪事實，業據證人即告訴人乙○○於警詢、檢察事務
    官調查時證述甚詳，證人乙○○於本院審理時亦證稱：「當
    天中午十二時多，被告就與另一位不詳姓名的朋友去我店裡
    面喝保力達，被告是用記帳的方式購買保力達，買了壹組，
    就是一大瓶加上一小瓶，就在我檳榔攤裡面喝，我當時坐在
    藤椅那邊看電視，被告突然用裝有保力達的免洗杯潑我兩次
    ，我也不知道被告為何要潑我，第二次潑完之後，被告就走
    到我面前說「穿那麼低胸的衣服，不如不要穿」，就用手扯
    我的衣服，我怕我衣服被扯掉，我就躲到冰飲料的冰櫃那邊
    ，就是我偵查中提出的照片5 的位置，然後被告就拿保力達
    走到我面前，用保力達酒瓶揮向我的頭部，我的頭部就被砸
    到了……」、「（被告用保力達酒瓶砸你的時候，距離你多
    遠？）距離很近，大約一個手臂的距離而已。」、「（被告
    是直接用酒瓶砸你，還是用丟酒瓶的方式砸你？）被告是直
    接拿酒瓶砸過來，不是用丟的。」、「（保力達的酒瓶是砸
    到你就碎掉了還是掉在地上碎掉的？）砸我之後就碎掉了，
    然後碎片散落在桌上。」等語（見本院卷第13頁背面至14頁
    ），並有行政院衛生署豐原醫院診斷證明書1份（見警卷第9
    頁）、保力達瓶碎片及現場照片共6張（見偵查卷第9、14至
    16頁）附卷可稽，及扣案之保力達瓶碎片1包可資佐證。
  (二)又被告當時既因夙怨而對告訴人不滿，且被告不顧及有他人
    在旁之情形下，先對告訴人潑灑保力達液，其對告訴人不滿
    之情緒已不言可諭，衡諸常情，繼而動手毆打告訴人已非不
    可能之事，此益足證證人即告訴人乙○○上開證述，應屬實
    在。再者，觀該診斷證明書所載，告訴人所受傷害係臉部左
    額頭處之開放性傷口4處，各約3公分、1.5公分、1公分及1
    公分及腦震盪等傷害，且該保力達瓶亦呈粉碎破裂狀，足認
    告訴人係左頭額由上往下之受重力敲擊後，保力達瓶在告訴
    人左頭額處即碎裂，故造成告訴人左額頭處之開放性傷口4
    處。倘被告係以保力達瓶丟擲告訴人，以保力達瓶平行飛行
    之慣性力量觀之，衡情告訴人左頭額處僅受有1處擦挫傷或1
    處開放性傷口，告訴人豈可能受有左額頭處之開放性傷口4
    處之傷害。準此，足認被告係持保力達瓶敲擊告訴人左頭額
    ，是參諸該傷勢核與告訴人證述被告傷害之情節一致，足證
    被告確有故意傷害告訴人之行為。
  (三)又被告雖係於飲用含酒精成分之保力達後，傷害乙○○之身
    體，然乙○○於本院審理時證稱：「（被告當時的精神狀態
    如何？）都很正常，沒有喝醉酒的樣子。」、「（被告開車
    載你的時候，被告的精神狀態、行為也都很正常嗎？）是的
    。」等語（見本院卷第14頁），被告亦自承：「（你當時精
    神狀況如何？）沒有喝醉，只有喝一點點保力達而已，我精
    神狀態很好，行為舉止都正常，對於發生的經過都清楚。」
    等語（見本院卷第15頁背面），互核一致。再參以被告傷害
    告訴人後，心生悔悟，仍載送告訴人就醫等情觀之，足認被
    告雖曾飲用含酒精成分之保力達，然不影響被告辨識其行違
    法或行為能力，故並無刑法第19條第1項、第2項免罰、減刑
    規定之適用，附此敘明。
  (四)綜上所述，被告所辯則屬事後卸責之詞，不足採信。本案事
    證明確，被告犯行堪以認定。
二、核被告丙○○所為，係犯刑法第277條第1項之傷害罪。又被
    告曾於93年間因違反毒品危害防制條例案件，經法院判處有
    期徒刑2月，又於94年因犯詐欺罪，經法院判處有期徒刑3月
    確定，上開2罪經接續執行，於95年7月23日執行完畢。再於
    95年間因違反毒品危害防制條例案件，經法院判處有期徒刑
    4月確定，於96年3月15日執行完畢，有臺灣高等法院被告前
    案紀錄表在卷可稽，其於受有期徒刑執行完畢後，5 年以內
    故意再犯有期徒刑以上之本罪，為累犯，應依刑法第47條第
    1 項之規定加重其刑。爰審酌被告與告訴人原係男女朋友關
    係，僅因細故與告訴人發生爭執，不思以理性方式解決紛爭
    ，竟以暴力相向，足見其法治觀念淡薄，其行為之粗暴對告
    訴人身體及心理所造成之損害非輕，犯後雖尚未與告訴人達
    成和解，取得告訴人諒解，然此係告訴人不願和解所致（見
    本院卷第16頁），及被告犯後猶載送告訴人就醫之態度等一
    切情狀，量處如主文所示之刑，並諭知易科罰金之折算標準
    。扣案之被告所有之保力達瓶碎片1 包，係供本案犯罪所用
    之物，且為被告所為，為被告所自承在卷，爰依刑法第38條
    第1項第2款規定宣告沒收。
據上論斷，依刑事訴訟法第299條第1項前段，刑法第277條第1項
、第47條第1項、第41條第1項前段、第38條第1項第2款，刑法施
行法第1條之1，判決如主文。
本案經檢察官甲○○到庭執行職務。
中    華    民    國    98    年    12    月    25    日
                  刑事第十二庭  法  官  楊文廣
以上正本證明與原本無異。
如不服本判決應於收受判決後10日內向本院提出上訴書狀，並應
敘述具體理由；其未敘述上訴理由者，應於上訴期間屆滿後20日
內向本院補提理由書（均須按他造當事人之人數附繕本）「切勿
逕送上級法院」。
                                書記官  陳靖騰
中    華    民    國    98    年    12    月    25    日
附錄論罪科刑法條
中華民國刑法第277條第1項
傷害人之身體或健康者，處三年以下有期徒刑、拘役或一千元以
下罰金。


司法院資訊處製作；財團法人民間司法改革基金會備份。
